【裁判字號】    97,簡,572
【裁判日期】    971124
【裁判案由】    綜合所得稅
【裁判全文】
臺北高等行政法院簡易判決
                                       97年度簡字第572號
原      告  甲○○
被      告  財政部臺北市國稅局
代  表  人  凌忠嫄（局長）
上列當事人間因綜合所得稅事件，原告不服財政部中華民國97年
7 月11日台財訴字第09700288590 號訴願決定( 案號：第000000
00號) ，提起行政訴訟。本院判決如下：
    主  文
原告之訴駁回。
訴訟費用由原告負擔。
    事  實
一、程序說明：
    本件因屬稅捐課徵事件涉訟，其標的之金額為新臺幣( 下同
    ）101,880 元，係在20萬元以下，依行政訴訟法第229 條第
    1 項第1 款、第2 項規定及司法院民國（下同）92年9 月17
    日（92）院臺廳行一字第23681 號令，應適用簡易程序，本
    院並依同法第233 條第1 項規定，不經言詞辯論，逕行裁判
    。
二、事實概要：
    原告係甲○○外科診所負責人，93年度綜合所得稅結算申報
    ，原列報取自該診所執行業務所得0 元，經被告初查核定執
    行業務所得1,188,000 元，併課原告93年度綜合所得稅，核
    定綜合所得總額1,212,080 元，補徵稅額101,880 元。原告
    不服，主張其年事已高，無法執行業務，請予註銷所得云云
    ，向被告申請復查，經被告審查後，以原告利用網路上架設
    之「甲○○整型外科」網站，提供該診所簡介、院長介紹、
    地址、門診時間、聯絡電話、整型項目及手術內容說明等網
    頁，為該診所業務作廣告，顯見該診所確有營業；又原告未
    提示該診所帳簿、文據供核，原查依據原告93年7 月26日簽
    名確認之醫師執行業務狀況訪（函）查紀錄表，核定該診所
    全年收入為2,160,000 元，並依財政部核定費用標準減除45
    % 必要費用，核定該診所所得額為1,188,000 元，歸課原告
    執行業務所得，並無不合等由，作成97年4 月22日財北國稅
    法二字第0970204785號復查決定( 下稱原處分) 駁回其復查
    之申請，未獲變更。原告仍表不服，提起訴願，亦遭決定駁
    回，遂向本院提起行政訴訟。
三、兩造聲明：
  (一)原告聲明求為判決：
    1.訴願決定及原處分(即復查決定)均撤銷。
    2.訴訟費用由被告負擔。
  (二)被告聲明求為判決：
    1.原告之訴駁回。
    2.訴訟費用由原告負擔。
四、兩造之爭點：
  (一)原告主張之理由：
    1.緣原告早年從醫，並以美容整形外科為業。按美容整形外
      科醫師應具備之條件，除眼力須精銳，手指持刀要穩定外
      ，醫師之外表形象給予患者之觀感及印象非常重要。
    2.在93年，原告已高齡80歲，而申報93年度所得稅時，已高
      齡81歲，眼珠微小而含淚水、視力微弱、老人斑、舉止龍
      鐘，試問，有哪位愛美的小姐會冒險請你幫她做美容？而
      被告及訴願決定機關無視此現實狀況，固持己見，如果他
      們認為原告尚能行醫，原告倒真想替他們做美容手術，不
      知他們做何反應？法律不能忽略情與理，任何一位公務人
      員，本係接受人民委託管理國家，照顧人民，而非一再的
      昧於事實。
    3.至於在網路上架設網站一事，因架設網站不比做廣告需要
      龐大廣告費，何況架設網站不表示有業務收入，架設網站
      ，除避免老人癡呆症外，亦可傳授相關醫療知識，回饋社
      會。
    4.當今社會福利制度未完備，原告已為單親老人且年邁85歲
      ，只希望能延續過去對醫師公會的貢獻繼續掛牌，在有生
      之年取得退休金而已。尚祁大院體察前情，撤銷訴願決定
      及原處分，至感德便。
  (二)被告主張之理由：
    1.按「稽徵機關進行調查或復查時，納稅義務人應提示有關
      各種證明所得額之帳簿、文據；其未提示者，稽徵機關得
      依查得之資料或同業利潤標準，核定其所得額。」為所得
      稅法第83條第1 項所明定。次按「執行業務者於規定期限
      內辦理結算申報並能提供證明所得額之帳簿、文據調查者
      ，其執行業務所得，應依帳載核算認定。其未依規定提供
      調查者，應依所得稅法第83條及同法施行細則第13條規定
      訂定之收費及費用標準核定其所得額。」為執行業務所得
      查核辦法第8 條前段所規定。又「執行業務者未依法辦理
      結算申報，或未依法設帳記載並保存憑證，或未能提供證
      明所得額之帳簿文據者，93年度應依核定收入總額按下列
      標準計算其必要費用：……十、西醫師：……（二）非屬
      全民健康保險收入……2.醫療費用收入含藥費收入，依下
      列標準計算：……(2)外科：45%。」為93年度執行業務者
      費用標準所核定。
    2.本件原告係甲○○外科診所負責人，93年度綜合所得稅結
      算申報，列報取自該診所執行業務所得為0 元，被告依93
      年度醫師執行業務狀況訪（函）查紀錄表所載收入總額2,
      160,000 元減除45% 必要費用，核定執行業務所得為1,18
      8,000 元，通報歸課綜合所得稅。原告主張其年事已高，
      無法執行業務，請予註銷所得等情。經查，原告利用網路
      上架設之「甲○○整型外科」網站，提供該診所簡介、院
      長（即原告）介紹、地址、門診時間、聯絡電話、整型項
      目及手術內容說明等網頁，為該診所業務作廣告，顯見該
      診所確有營業，且臺北市政府衛生局曾於97年4 月24日派
      員至該診所查察，原告有於現場執行醫療業務，此有臺北
      市政府衛生局97年7 月30日北市衛醫護字第09736281500
      號函附原卷可稽，而「有關課稅要件事實，多發生於納稅
      義務人所得支配之範圍，稅捐稽徵機關掌握困難，為貫徹
      公平合法課稅之目的，因而課納稅義務人申報協力義務。
      」及「當事人主張事實須負舉證責任。倘其所提出之證據
      不足為主張事實之證明，自不能認其主張之事實為真實。
      」司法院釋字第537 號解釋及最高行政法院（89年7 月1
      日改制前為行政法院）36年度判字第16號判例，可資參照
      ，原告既未提供其他事證，以實其說，尚難認為其主張為
      真實，所訴核無足採。又原告未提示該診所帳簿、文據供
      核，被告依據原告93年7 月26日簽名確認之醫師執行業務
      狀況訪（函）查紀錄表，核定該診所全年收入為2,160,00
      0 元，並依前揭財政部核定費用標準減除45% 必要費用，
      核定該診所全年所得額為1,188,000 元，歸課原告執行業
      務所得並無不合。
    3.據上論述，本件原處分、訴願決定均無違誤，為此請求判
      決如被告答辯之聲明。
五、得心證之要領：
  (一)按「個人之綜合所得總額，以其全年左列各類所得合併計算
    之：第一類……第二類：執行業務所得：凡執行業務者之業
    務或演技收入，減除業務所房租或折舊、業務上使用器材設
    備之折舊及修理費，或收取代價提供顧客使用之藥品、材料
    等之成本、業務上雇用人員之薪資、執行業務之旅費及其他
    直接必要費用後之餘額為所得額。執行業務者至少應設置日
    記帳一種，詳細記載其業務收支項目；帳簿使用前，並應送
    主管稽徵機關登記驗印。」為行為時所得稅法第14條第1 項
    第2 類所明定。又「執行業務者未依法辦理結算申報，或未
    依法設帳記載並保存憑證，或未能提供證明所得額之帳簿文
    據者，93年度應依核定收入總額按下列標準計算其必要費用
    ：一、……十、西醫師：（一）……（二）非屬全民健康保
    險收入1 、……2 、醫療費用收入含藥費收入，依下列標準
    計算：（1 ）……（2 ）外科：45% 。」經財政部94年2 月
    5 日台財稅字第09404512240 號函核定有案。
  (二)按「稅捐稽徵機關在核定稅額過程中，須納稅義務人協同辦
    理者所在多有，學理上稱為納稅義務人之協力義務，包括申
    報義務、記帳義務、提示文據義務等，納稅義務人違背上述
    義務，在行政實務上即產生受罰鍰或由稅捐稽徵機關片面核
    定等不利益之後果，而減輕被上訴人之舉證證明程度（參看
    司法院釋字第二一八、三五六等號解釋）。」最高行政法院
    91年度判字第1867號判決可資參照。所得稅法第83條第1 項
    規定：「稽徵機關進行調查或復查時，納稅義務人應提示有
    關各種證明所得額之帳簿、文據；其未提示者，稽徵機關得
    依查得之資料或同業利潤標準，核定其所得額。」同法施行
    細則第13條第1 項規定：「執行業務者未依法辦理結算申報
    ，或未依法設帳記載及保存憑證，或未能提供證明所得額之
    帳簿文據者，稽徵機關得照同業一般收費及費用標準核定其
    所得額。」行為時執行業務所得查核辦法第8 條前段規定：
    「執行業務者於規定期限內辦理結算申報並能提供證明所得
    額之帳簿、文據調查者，其執行業務所得，應依帳載核實認
    定。其未依規定提供調查者，應依所得稅法第八十三條及同
    法施行細則第十三條規定訂定之收費及費用標準核定其所得
    額。」皆係本於上開意旨所為之立法。茲所指帳簿文據，依
    照所得稅法第14條第1 項第2 類規定，係指日記帳、業務支
    出憑證及其他必要之補助帳簿。又上開帳簿文據，其關係所
    得額之一部或關係課稅年度中某一期間之所得額，而納稅義
    務人未能提示者，稽徵機關得就該部分依查得資料或同業利
    潤標準核定其所得額，此在所得稅法施行細則第81條，亦定
    有明文。茲所謂「未能提示」，包括全部未提示，以及提示
    而不完全、不健全、不相符致無法勾稽者，亦經最高行政法
    院（89年7 月1 日改制前為行政法院）著有61年判字第198
    號判例闡釋明確。另最高行政法院57年判字第60號判例所指
    ：「納稅義務人如已提供有關資料，稽徵機關即應就其提供
    之資料調查認定」，亦係指納稅義務人已依法令規定提供齊
    備應設置之主要帳簿，而依該主要帳簿之記載，已能合法完
    全勾稽者為前提，始有其適用。如果納稅義務人所提示者，
    並非依法令規定應齊備之主要帳簿全部，或依其提示之資料
    ，因其記載不詳實，致無從勾稽者，稽徵機關自得依查得之
    資料或同業利潤標準核定其所得額，法意至明。
  (三)上開事實概要欄所述之事實，除後列之爭點事項外，其餘為
    兩造所不爭執，並有原處分書、原告97年5 月22日訴願書、
    被告訴願案件原處分重新審查表、原告97年1 月17日復查申
    請書、被告97年4 月22日財北國稅法二字第0970204785號復
    查決定書、被告93年度綜合所得稅本稅復查案件審查報告書
    、審查結果增減金額變更比較表、被告93年度綜合所得稅核
    定稅額繳款書( 已申報核定) 、被告93年度綜合所得稅核定
    通知書、原告93年度綜合所得稅結算申報書、原告93年度綜
    合所得稅速算公式、被告所屬中南稽徵所復查案件初審紀錄
    表、被告93年度綜合所得稅復查決定應補稅額更正註銷單、
    被告核稅案件徵銷資料列印作業、原告96年9 月20日行政院
    國軍退除役官兵輔導委員會台北榮民總醫院診斷證明書、原
    告整形外科網站相關資料、被告所屬中南稽徵所96年11月22
    日財北國稅中南綜所二字第0960032034號函、被告96年11月
    16日財北國稅審二字第0960248339號書函、被告93年度醫師
    執行業務狀況訪( 函) 查紀錄表、被告所屬中南稽徵所96年
    11月6 日財北國稅中南綜所二字第0960205241號函、原告96
    年11月5 日陳述意見書、原告個人戶籍資料查詢清單、臺北
    市衛生局97年7 月30日北市衛醫護字第09736281500 號函、
    被告執行業務派查通知單、被告執行業務暨其他所得選案查
    核─查核核定資料維護、被告資料簡便表、被告93年度綜合
    所得稅稅籍資料清單、原告93年6 月3 日說明函、旺必龍生
    物科技有限公司臺北市營利事業登記證、92年度醫師執行業
    務狀況訪( 函) 查紀錄表等件分別附原處分卷、訴願卷及本
    院卷可稽，為可確認之事實。
  (四)本件原告係甲○○外科診所負責人，93年度綜合所得稅結算
    申報，原列報取自甲○○外科診所執行業務所得為0 元，被
    告依原告93年7 月26日簽名確認之醫師執行業務狀況訪查紀
    錄表所載收入總額為2,160,000 元（見原處分卷第60頁），
    因原告未提示該診所帳簿、文據供核，乃依前揭財政部核定
    費用標準減除45 %必要費用，核定該診所所得額為1,188,00
    0 元，歸課原告93年度綜合所得稅，揆諸首揭規定，尚無不
    合。
  (五)原告雖主張其已84歲，根本無法執業，還在開業僅為執業滿
    40年，可多領一些醫師公會退休金，誰知弄巧成拙，反惹禍
    上身，造成被告誤會，目前原告全身是病，每月只靠退輔會
    13,000元度日，生活過得不好，確實沒有執業云云。惟查，
    原告利用網路上架設之「甲○○整型外科」網站，提供該診
    所簡介、院長（即原告）介紹、地址、門診時間、聯絡電話
    、整型項目及手術內容說明等網頁，為該診所業務作廣告，
    有相關網頁影印資料附卷可稽( 見原處分卷第21-36 頁) 。
    又臺北市政府衛生局於97年4 月24日派員至現場查察，原告
    於現場執行醫療業務，有該局97年7 月30日北市衛醫護字第
    09736281500 號函附件可按( 見原處分卷第47頁) 。即原告
    亦自承架設網站，可傳授相關醫療知識，回饋社會，希望能
    延續過去對醫師公會的貢獻繼續掛牌，在有生之年取得退休
    金等語( 見原告起訴狀第3 頁) ，顯見該診所確有營業。原
    告另主張年事已高無法執業，並提出行政院國軍退除役官兵
    輔導委員會台北榮民總醫院診斷證明書為憑，查該診斷證明
    書載明原告「病患94年7 月21日來院門診時雙眼最佳矯正視
    力0.2 ，宜門診追蹤。」等情( 見訴願卷第25頁) ，係原告
    94年間之視力狀況，另行政院國軍退除役官兵輔導委員會台
    北榮民總醫院門字第27819 號診斷證明書( 見訴願卷第26頁
    ) ，係原告於96年9 月20日應診之病情，均核與本案系爭93
    年度綜合所得稅核課年度無關，尚難證明原告於93年度已無
    法執業。
六、綜上所述，原告所訴各節，均非可採，被告依首揭規定補徵
    原告稅額101,880 元，認事用法核無違誤，訴願決定遞予維
    持，亦無不合，原告徒執前詞，訴請撤銷，為無理由，應予
    駁回。
據上論結，本件原告之訴為無理由，依行政訴訟法第233條第1項
、第98 條第1項前段，判決如主文。
中    華    民    國    97    年    11   月     24    日
                      臺北高等行政法院第一庭
                                      法  官  林惠瑜
上為正本係照原本作成。
本件以訴訟事件所涉及之法律見解具有原則性者為限，始得於本
判決送達後20日內向本院提出上訴狀並表明上訴理由，如已於本
判決宣示後送達前提起上訴者，應於判決送達後20日內補具上訴
理由（均按他造人數附繕本），且經最高行政法院許可後方得上
訴。
中    華    民    國    97    年    11   月     24    日
                                      書記官  劉道文


司法院資訊處製作；財團法人民間司法改革基金會備份。
